臺灣臺北地方法院刑事判決
110年度訴字第1068號
公  訴  人  臺灣臺北地方檢察署檢察官
被      告  蔡榮賢


            郭晏賓


                    （現另案於法務部○○○○○○○○附                         設勒戒所勒戒中）
上列被告因搶奪案件，經檢察官提起公訴（110年度偵字第762號
），本院判決如下：
    主  文
丁○○共同犯搶奪罪，處有期徒刑陸月。如易科罰金，以新臺幣壹
仟元折算壹日。
乙○○共同犯搶奪罪，處有期徒刑陸月。如易科罰金，以新臺幣壹
仟元折算壹日。
    事  實
一、丁○○因在網路上結識網友甲○○，竟萌生歹念，與友人乙○○共
    同意圖為自己不法之所有，基於搶奪他人財物之犯意聯絡，
    於民國109年8月8日凌晨4時50分許，與乙○○一同騎乘不知情
    之丙○○（丁○○之胞兄）名下車牌號碼000-000號普通重型機
    車（下稱本案機車），前往與甲○○相約碰面之臺北市中正區
    公園路與襄陽路口之捐血車附近，先由乙○○在其等騎乘之機
    車上把風等候，丁○○則出面向甲○○假意表示：想看伊手機有
    無網路云云，待甲○○拿出手機而不及防備之際，丁○○便徒手
    取走甲○○手中所有之外觀為粉紅色之行動電話1具（型號：S
    ony Xperia X，下稱本案手機)，其等得手後，旋即由乙○○
    騎乘上開機車搭載丁○○逃離現場。嗣經甲○○訴警偵辦，並經
    警調閱現場監視錄影畫面後，始循線查悉上情。
二、案經甲○○訴由臺北市政府警察局中正第一分局報告臺灣臺北
    地方檢察署（下稱臺北地檢署）偵查後起訴。
    理  由
壹、證據能力部分：
　　被告以外之人於審判外之陳述，雖不符刑事訴訟法第159條
    之1至第159條之4之規定，而經當事人於審判程序同意作為
    證據，法院審酌該言詞陳述或書面陳述作成時之情況，認為
    適當者，亦得為證據；當事人、代理人或辯護人於法院調查
    證據時，知有刑事訴訟法第159條第1項不得為證據之情形，
    而未於言詞辯論終結前聲明異議者，視為有前項之同意，刑
    事訴訟法第159條之5定有明文。查本件作為認定事實所引用
    被告丁○○、乙○○以外之人於審判外之相關供述證據，固屬傳
    聞證據，惟檢察官、及被告丁○○、乙○○於審判期日均表示無
    意見而不予爭執，亦未聲明異議，審酌上開證據資料製作時
    之情況，尚無違法不當及證明力明顯過低之瑕疵，亦認為以
    之作為證據應屬適當，揆諸前開規定，認前揭證據資料均有
    證據能力。至其餘資以認定被告丁○○、乙○○犯罪事實之非供
    述證據，亦查無有何違反法定程序取得之情形，均認具有證
    據能力。
貳、實體部分
一、訊據被告丁○○、乙○○2人對於有共同騎乘本案機車前往臺北
    市中正區公園路與襄陽路口之捐血車附近，與告訴人甲○○見
    面，被告丁○○並有徒手取走本案手機，被告乙○○騎乘本案機
    車搭載被告丁○○離開現場之事實，均坦承不諱，然均否認有
    搶奪本案手機之犯行。被告丁○○辯稱：我是經過告訴人甲○○
    同意出借手機，才把手機拿走，沒有搶走本案手機，只是後
    來接到家裡電話，說家裡有急事，我才趕快回家，忘記先把
    手機還給告訴人，我回家之後有聯絡告訴人要返還手機，但
    告訴人說不用了云云。被告乙○○辯稱：之前我供陳有聽聞案
    發當天被告丁○○說要去搶手機之事，是我記錯了，當天是因
    為被告丁○○向告訴人借用手機後，被告丁○○母親打電話來，
    所以被告丁○○突然有事離開，我們就一起離開現場，並未搶
    奪本案手機云云。經查：
㈠、被告丁○○於網路上結識告訴人後，於109年8月8日凌晨4時50
    分許，與被告乙○○一同騎乘丁○○胞兄丙○○名下所有之本案機
    車，前往臺北市中正區公園路與襄陽路口之捐血車附近與告
    訴人見面，被告乙○○在不遠處之本案機車上等候，由被告丁○○出面向告訴人表示需借用本案手機之網路熱點分享，徒手
    取走本案手機後，由被告乙○○騎乘上開機車搭載被告丁○○離
    開現場等情，為被告丁○○、乙○○2人所不爭執（見本院110年
    度訴字第1068號卷【下稱本院卷】第247至248頁），核與證
    人即告訴人於偵訊中之證述、證人即被告丁○○、乙○○2人之
    友人何世平於偵訊中之證述大致相符（見臺北地檢署110年
    度偵字第762號偵查卷【下稱偵卷】第151至152、221至223
    頁），且有本案機車車輛詳細資料報表、監視錄影畫面拷貝
    光碟及翻拍照片、告訴人所提供被告丁○○之臉書個人頁翻拍
    照片等（見偵卷第51、73至79、81）附卷可佐，此部分事實
    堪予認定。
㈡、告訴人於偵訊中證稱：我於案發當日凌晨4時50分許在案發地
    點，與網友被告丁○○約見面，當時是另一個男生（即被告乙○○）騎乘本案機車，載被告丁○○過來，當時只有被告丁○○與
    我講到話，說要跟我拿手機看看有沒有網路，我還沒有答應
    ，被告丁○○就直接把我手機拿走，我都還來不及說我要不要
    借給他，被告丁○○就搭上被告乙○○騎的本案機車離開，我和
    被告乙○○沒有說到話等語（見偵卷第151至152頁）；於本院
    審理中證稱：案發當天我到公園捐血車附近，被告丁○○、乙○○2人一起騎本案機車過來，由被告丁○○出面跟我說話，被
    告乙○○則在離我們大約1台車子的距離處，我到達見面現場
    時本案手機是拿在我手上的，被告丁○○說他的手機沒有網路
    ，我只是想要打開本案手機的WIFI，被告丁○○就直接把我的
    手機拿走，我來不及反應，被告丁○○就已經與被告乙○○騎乘
    機車走了，要追已經來不及追了，我當時沒有同意要借他手
    機，也沒有聽到被告丁○○說他哥哥住院或車禍，或是他媽媽
    說要找他，他必須趕回去這些話，後來我到警察局報案時，
    有點混亂，員警說這樣是侵占，所以我才提出侵占告訴，事
    後因為我的手機被搶走，就沒有手機可以用了，被告丁○○也
    沒有在網路聊天室跟我聯絡說要返還本案手機等語（見本院
    卷第361至375頁）。由告訴人前揭證述，被告丁○○辯稱有向
    告訴人借用手機，經告訴人同意出借後，才拿走本案手機，
    且回家之後有聯絡告訴人要返還手機云云，真實性已有可疑
    。
㈢、證人何世平於偵訊中證稱：案發當日我有聽到被告丁○○、乙○○2人要去與網友見面，但是該名網友為何人，我不清楚，他
    們騎著騎車出去，就一起拿著1支手機回來，放在被告丁○○
    那邊，本來被告丁○○是要找我陪同他去見該名網友，問我要
    不要跟他去搶網友的手機，我拒絕，被告丁○○才拜託被告乙○○陪同他去等語（見偵卷第221至223頁）；被告乙○○於偵訊
    中亦供陳：案發時我有與被告丁○○一同騎車本案機車前往案
    發地點，是被告丁○○載我去，當晚我本來在被告丁○○家中，
    被告丁○○說要我一起和他去搶告訴人的手機，說告訴人有點
    變態，要拐被告丁○○從事性交易，所以被告丁○○想拐告訴人
    出來，本來我拒絕，但因為被告丁○○激我說我不敢，我才跟
    被告丁○○一起去，當時還有被告丁○○的另一個朋友，即證人
    何世平在家裡，有聽到我和被告丁○○要一起去搶手機之事，
    出發前我們已經講好，由被告丁○○先載我到現場，我在車子
    上等，讓被告丁○○出面與告訴人講話，之後被告丁○○就拿本
    案手機跑過來，我們便騎車迅速離開，回家後發現本案手機
    太爛，無法賣給別人等語（見偵卷第201至203頁）；於本院
    訊問時供陳
　　：案發當時我只是跟著被告丁○○去，雖然被告丁○○有先講要
    搶走本案手機，但是我跟被告丁○○說我不會一起下手搶奪，
    是因為被告丁○○激我，我才陪同被告丁○○一起去等語（見本
    院110年審訴字第971號卷【下稱本院審訴卷】第210頁），
    均可證被告丁○○與告訴人見面前，已有意圖搶奪本案手機，
    並邀約被告乙○○一同前往搶奪，被告丁○○、乙○○2人辯稱並
    無搶奪行為，當時係借用本案手機，尚非可信。被告乙○○事
    先知悉被告丁○○欲搶奪告訴人財物，仍與被告丁○○一同騎乘
    本案機車至案發地點，並在附近不遠處等候以便隨時接應被
    告丁○○離開，顯係與被告丁○○共謀搶奪告訴人財物，被告乙○○雖未下手實施搶奪，惟其與被告丁○○既有搶奪之犯意聯絡
    ，且騎乘本案機車在旁接應而分擔犯行，仍應就搶奪之犯罪
    行為共負其責。
㈣、證人即被告丁○○之母廖桂蘭雖於偵訊中證稱：案發當時有以
    臉書通話功能聯絡被告丁○○，因為丙○○出車禍了，要被告丁○○趕快回家，但我沒有向被告丁○○說家裡有10幾個人，後來
    丙○○因為車禍住院2天云云（見偵卷第179至180頁），惟丙○○於案發前後10日內均無就醫住院紀錄，有丙○○之健保就醫
    紀錄在卷可查（見本院卷第255頁），被告丁○○辯稱丙○○於
    案發當時發生車禍，需緊急處理，已非可信。遑論被告丁○○
    於本院準備程序中亦供陳：我哥哥並未住院等語（見本院第
    250頁），足見證人廖桂蘭之證述不具真實性。又告訴人於
    本院審理中證稱：案發當時我未曾聽到被告丁○○說他哥哥住
    院或車禍，或是他媽媽說要找他，他才必須趕著回去這些話
    等語（見本院卷第370頁）；被告乙○○亦於偵訊中供陳：案
    發當時被告丁○○母親根本沒有打電話給被告丁○○等語（見偵
    卷第203頁），堪認被告丁○○、乙○○2人辯稱當時係因被告丁○○家中急事，被告丁○○接到證人廖桂蘭之電話，方始倉皇離
    開案發現場，洵屬卸責之詞。
㈤、被告乙○○於本院111年4月20日準備程序中辯稱：我於偵訊中
    供陳有聽聞案發當天被告丁○○說要去搶手機之事，是我記錯
    了，我曾經2度陪同被告丁○○找別人拿手機，一次是本案找
    被告丁○○的網友，另一次是找被告丁○○的朋友搶手機（下稱
    另案），我先前偵訊中說搶手機之事是指另案，但當時說搶
    手機也是開玩笑，所以另案沒有被告丁○○朋友沒有告我們搶
    奪，我們有跟這個朋友確認過云云。然被告乙○○前於本院11
    0年11月22日訊問時，供陳：案發當時我是陪同被告丁○○到
    現場，被告丁○○雖有先說要搶奪本案手機，但我跟被告丁○○
    說我不會下手跟他去搶等語（見本院審訴卷第210頁）；於1
    10年4月21日偵訊中亦供陳：案發當晚我本來在被告丁○○家
    中，被告丁○○說要我一起和他去搶告訴人的手機，本來我拒
    絕，但因為被告丁○○激我說我不敢，我才跟被告丁○○一起去
    ，出發前我們已經講好，由被告丁○○先載我到現場，我在車
    子上等，讓被告丁○○出面與告訴人講話，之後被告丁○○就拿
    本案手機跑過來，我們便騎車迅速離開等語（見偵卷第201
    至203頁），可知被告乙○○係於本院準備程序中始翻異前詞
    ，表示與另案情節混淆。惟被告丁○○、乙○○2人於偵查中之
    答辯，均未曾提及尚有另案搶奪被告丁○○友人手機之事，且
    就被告丁○○、乙○○2人就該名被告丁○○友人之年籍資料，被
    告乙○○僅辯稱手機不在身邊，無法查詢該名友人LINE暱稱云
    云，被告丁○○則辯稱不知道真實姓名，且因為跟那個朋友吵
    架，就把聯絡方式刪除云云（見本院卷第249頁），均未能
    提出任何說明，難認被告乙○○所辯屬實。衡諸常情，若被告
    乙○○於案發當時確實未曾聽聞被告丁○○欲搶奪告訴人之財物
    ，而無事前約定由被告丁○○下手行搶、被告乙○○在旁等待接
    應，於偵訊及本院準備程序中，又何必無端承認，而使自己
    陷於可能遭受刑事追訴處罰之不利處境？足見被告乙○○於本
    院準備程序時，翻異前供而為上述辯解，顯係畏罪卸責之詞
    ，難以遽信。
㈥、綜上所述，被告丁○○、乙○○2人共謀搶奪本案手機，且推由被
    告丁○○出面與告訴人攀談，趁告訴人持本案手機開啟網路熱
    點功能之際，由被告丁○○自告訴人手中搶走本案手機，並由
    在一旁不遠處等待之被告乙○○接應，共同騎乘本案機車逃離
    現場，被告丁○○、乙○○2人共犯搶奪罪，應堪認定。本件被
    告丁○○、乙○○2人上揭犯行，事證明確，洵堪認定，應予依
    法論科。
二、論罪科刑
㈠、核被告丁○○、乙○○2人所為，均係犯刑法第325條第1項之搶奪
    罪。被告丁○○、乙○○2人就上開犯行，有犯意聯絡及行為分
    擔，應論以共同正犯。
㈡、丁○○前因施用毒品案件，經本院以95年度簡字第2179號判決
    判處有期徒刑3月確定；復因①因竊盜案件，經臺灣新北地方
    法院（下稱新北地院）以103年度審易字第1792號判決判處
    有期徒刑7月確定；②因妨害自由等案件，經新北地院以104
    年度重訴字第6號判決判處有期徒刑7月、7月，應執行有期
    徒刑10月確定；③因毒品案件，經新北地院以103年度審易字
    第2375號判決判處有期徒刑8月確定；④因施用毒品案件，經
    新北地院以103年度審簡字第1241號判決判處有期徒刑6月確
    定；⑤因竊盜案件，經新北地院以103年度簡字第5723號判決
    判處有期徒刑5月確定，上開①至⑤所示之罪刑，經新北地院
    裁定應執行有期徒刑2年7月確定；⑥因施用毒品案件，經新
    北地院以104年度審易字第1690號判決判處有期徒刑6月確定
    ；⑦因施用毒品案件，經新北地院以104年度審易字第1799號
    判決判處有期徒刑7月，上訴後，經臺灣高等法院以104年度
    上易字第1634號判決駁回上訴確定，上開⑥、⑦所示之罪刑，
    經新北地院裁定應執行有期徒刑11月確定，併與上開應執行
    有期徒刑2年7月接續執行，其於106年12月20日假釋出監併
    付保護管束，迄107年7月4日縮刑期滿，且假釋未經撤銷，
    其未執行之刑，視為已執行完畢，有被告丁○○之臺灣高等法
    院被告前案紀錄表1份，及前揭判決在卷可稽（見本院卷第1
    1至43、309至355頁），其於徒刑執行完畢後5年內故意再犯
    本件有期徒刑以上之罪，為累犯。參酌被告所犯上揭前案之
    犯罪型態、罪質、犯罪情節均與本件迥異，被告雖於上揭前
    案執行完畢後5年內再犯本案，然依卷內事證，尚難認被告
    具有特別之惡性或對刑罰反應力特別薄弱之情形，本件尚無
    依刑法第47條第1項加重法定最低本刑之必要，爰不予加重
    其刑。
㈢、爰審酌被告丁○○、乙○○2人囿於貪念，不思循正常管道獲取所
    需，趁告訴人不及防備之際搶奪本案手機，價值觀念偏差，
    破壞社會治安，所為非是。被告丁○○有前揭經本院及新北地
    院論罪科刑之前科紀錄，被告乙○○前有違反家庭暴力防治法
    之傷害案件、違反保護令罪之案件經新北地院論罪科刑之前
    科紀錄，有被告乙○○之臺灣高等法院被告前案紀錄表1份在
    卷可稽（見本院卷第45至54頁），素行均非佳。惟念及其等
    搶奪財物之價值非鉅，且被告丁○○於本院審理中業已將本案
    手機返還告訴人（見本院審訴卷第242頁），兼衡其等於本
    院審理中自陳之智識程度（被告丁○○於自陳國中肄業、被告
    乙○○自陳高中畢業）、生活狀況（被告丁○○自陳以人力派遣
    為業，日薪約1,200元至1,300元，妻子目前懷孕，尚有1未
    成年子女需扶養；被告乙○○自陳從事木工，每15日領一次15
    ,000餘元之工資）及犯罪之動機、手段、所生危害等一切情
    狀，分別量處如主文所示之刑，並均諭知如易科罰金之折算
    標準，以資處罰。
㈣、按犯罪所得，屬於犯罪行為人者，沒收之。犯罪所得已實際
    合法發還被害人者，不予宣告沒收或追徵。刑法第38條之1
    第1項前段、第5項分別定有明文。本案被告丁○○、乙○○2人
    所搶奪之本案手機，已返還告訴人（見本院審訴卷第242頁
    ），爰依上開規定不予宣告沒收或追徵，附此敘明。
據上論斷，應依刑事訴訟法第299條第1項前段，判決如主文。
本案經檢察官游明慧偵查起訴，檢察官鄭雅方到庭執行職務。
中　　華　　民　　國　　111 　年　　6 　　月　　8　　日
　　　　　　　　　刑事第十三庭  審判長  法　官　鍾雅蘭
　　　　　　　　　                      法  官  劉庭維
　　　　　　　　　                      法  官  郭又禎
以上正本證明與原本無異。 
如不服本判決應於收受送達後20日內向本院提出上訴書狀，並應
敘述具體理由；其未敘述上訴理由者，應於上訴期間屆滿後20日
內向本院補提理由書（均須按他造當事人之人數附繕本）「切勿
逕送上級法院」。告訴人或被害人如對於本判決不服者，應具備
理由請求檢察官上訴，其上訴期間之計算係以檢察官收受判決正
本之日期為準。 
                                        書記官  殷玉芬 
中　　華　　民　　國　　111 　年　　6 　　月　　9 　　日
附錄本案論罪科刑法條全文：  
中華民國刑法第325條
（普通搶奪罪）
意圖為自己或第三人不法之所有，而搶奪他人之動產者，處 6
月以上 5 年以下有期徒刑。
因而致人於死者，處無期徒刑或 7 年以上有期徒刑，致重傷者
，處 3 年以上 10 年以下有期徒刑。
第 1 項之未遂犯罰之。